臺灣高等法院民事判決　　　　　九十三年度重勞上字第十二號
上　訴　人　私立輔仁大學
法定代理人　黎建球
訴訟代理人　李明昌
　　　　　　張文郁
上　訴　人　甲○○
訴訟代理人　魏千峰律師
複　代理人　蔡慶文
上列當事人間確認僱傭關係存在等事件，兩造對於中華民國九十
三年三月二十五日臺灣板橋地方法院九十三年度重勞訴字第一號
第一審判決各自提起上訴，上訴人甲○○並為訴之追加，經本院
於九十四年五月四日言詞辯論終結，判決如下：
    主  文
原判決關於確認兩造間僱傭契約關係存在及命上訴人私立輔仁大
學給付部分，暨訴訟費用之裁判均廢棄。
上開廢棄部分，上訴人甲○○在第一審之訴駁回。
上訴人甲○○之上訴及追加之訴均駁回。
第一、二審及追加之訴訴訟費用均由上訴人甲○○負擔。
    事實及理由
一、上訴人即被上訴人甲○○（以下簡稱甲○○）於原審請求上
    訴人即被上訴人私立輔仁大學（以下簡稱輔仁大學）給付自
    九十年一月起至九十三年三月十一日，按月以新臺幣（下同
    ）四萬六千七百九十元計算之薪資，嗣於本審中擴張請求輔
    仁大學給付自九十三年三月十二起至本院言詞辯論終結日止
    按月給付四萬六千七百九十元，另追加依債務不履行法律關
    係請求，核其請求之基礎事實相同，依民事訴訟法第四百四
    十六條第一項但書、第二百五十五條第一項但書第二款之規
    定，應予准許。
二、甲○○起訴主張：(一)甲○○自七十七年八月一日起即受僱於
    輔仁大學擔任化學系藥庫管理工作，於八十九年四月六日經
    台大醫院診斷證實罹患乳癌須住院開刀，甲○○隨提出醫院
    證明懇請輔仁大學准予調職，惟未獲輔仁大學善意回應。嗣
    八十九年八月間輔仁大學未獲甲○○同意，即將甲○○調為
    單位主管李國安又以甲○○工作未完成為由，拒絕甲○○至
    二十二日甲○○因病無法到校上班，在無法找到宿舍主管柯
    慧蘭修女之情形下，不得以連續檢附診斷證明書以存證信函
    向輔仁大學請事假及延長病假。迄九十年一月輔仁大學仍有
    發給甲○○健保Ａ卡，然甲○○於就醫後欲更換Ｂ卡時，始
    發現甲○○之公保及健保皆被停止。甲○○電詢輔仁大學九
    十年度人事主任，竟遭告知甲○○是校外人士，不接校外人
    士陳情。甲○○既已依規定請假，於工作上亦無疏失，輔仁
    大學竟於未給甲○○任何申訴機會之前提下，片面終止兩造
    間僱傭關係，其終止自不生效力。兩造間之僱傭契約仍存在
    ，甲○○自得本於僱傭契約關係請求輔仁大學給付九十年一
    月起至九十三年六月止（以審理結案時間推估），按月以四
    萬六千七百九十元（即甲○○八十九年八月份之薪資）計算
    之薪資，共一百九十六萬五千一百八十元。(二)又甲○○於七
    十七年十月任職期間，因輔仁大學於工作職場未設置安全斷
    電按鈕，致甲○○於工作時手套遭裸露電纜線之細鐵絲勾住
    時，無法按到電源鈕，而受有右前手臂巨大開放性尺骨、橈
    骨骨斷，雖經二次手術，右手臂疤痕仍存在，且因此長期酸
    痛。輔仁大學對於甲○○因公傷所造成傷害既未為補償，現
    更片面終止甲○○健保及公保之權益，此部分爰本於侵權行
    為法律關係，並追加依工廠法第四十五條及債務不履行法律
    關係請求輔仁大學賠償醫療費用一百九十三萬八千八百十六
    元及消除疤痕之醫療費及精神賠償共一百十萬元，合計三百
    零三萬八千八百十六元。(三)再甲○○於八十九年四月六日經
    醫院診斷罹乳癌之事實，輔仁大學早已知悉，卻不給予適當
    調職之機會，使甲○○必須曝露於通風設備不良且迷漫濃厚
    化學氣味之藥品室繼續工作，以致加重及延誤病情。況於接
    掌化學系工作之初，輔仁大學並未告知有此化學傷害，導致
    甲○○身患乳癌，反觀甲○○家族中並無人有罹患乳癌之病
    史，此傷害實屬職業傷害，輔仁大學應負債務不履行之契約
    責任，並賠償甲○○此職業災害所生損害：關於門診追蹤
    治療一百四十四次，約十五萬元；正子掃描十萬元（二次）
    ；嘔吐劑二萬二千三百五十六元，合計二十七萬二千三百五
    十六元。腫瘤住院治療費及伙食、看護費共十萬元。預
    估將來十五年門診追蹤（將來十五年）一百五十萬元；及精
    神損害賠償五十萬元。公保殘障補助三十七萬四千三百二
    十元，預估將來十五年另一側乳房治療費用共三十七萬二
    千元。至合計三百十一萬八千六百七十六元等情。爰求
    為：(一)確認兩造間僱傭契約關係存在。(二)輔仁大學應給付甲
    ○○八百十二萬二千六百元之判決。（甲○○於原審另備位
    聲明求為命輔仁大學給付甲○○三百十九萬三千二百二十六
    元。原審就甲○○先位聲明請求確認兩造間僱傭契約關係存
    在及輔仁大學應給付九十年一月至九十三年三月十一日之薪
    資一百九十六萬四千六百二十三元部分，為甲○○勝訴之判
    決，並駁回甲○○其餘之請求，甲○○就其先位之訴敗訴部
    分中之四百五十五萬七千四百九十二元暨自九十三年三月十
    二日起至清償日止按年息百分之五計算之利息部分聲明不服
    。就備位聲明部分未聲明上訴。輔仁大學就其敗訴部分全部
    聲明不服。）並上訴聲明：(一)原判決關於駁回甲○○後開部
    分廢棄。(二)輔仁大學應給付甲○○四百五十五萬七千四百九
    十二元暨自九十三年三月十二日起至清償日止按年息百分之
    五計算之利息。並擴張聲明：輔仁大學應自九十三年三月十
    二日起至二審言詞辯論止，按月給付甲○○四萬六千七百九
    十元。暨答辯聲明：輔仁大學之上訴駁回。
三、輔仁大學則以：甲○○自八十九年八月二十二日以存證信函
    請假，未經核准即離開工作崗位，應屬擅離職守，至九十年
    五月七日始以存證信函表示願意回學校繼續工作，故甲○○
    自八十九年八月二十二日至九十年五月七日止無故曠職之情
    況一直在繼續中，輔仁大學於九十年一月十六日向甲○○為
    終止雇傭關係之意思表示，並未逾三十日之除斥期間，故兩
    造間僱傭關係已經終止。甲○○既未向輔仁大學服勞務，輔
    仁大學自無受領勞務遲延之情事，故甲○○並無報酬請求權
    可言。至於甲○○本於侵權行為法律關係請求損害賠償部分
    （包含右手臂傷害及乳癌）均罹消滅時效，應不得再為請求
    。況甲○○就其損害之發生輔仁大學有何故意或過失一節，
    並未舉證以實其說，輔仁大學自亦不負侵權責任。另關於請
    求公保給付部分，甲○○主張其已殘障，並未舉證證明，且
    依公務人員保險法第五條規定保險業務係由中央信託局辦理
    ，並以該局為承保機關，甲○○卻逕向輔仁大學請求保險金
    ，亦乏所據等語，資為抗辯。並上訴聲明：(一)原判決不利於
    輔仁大學之部分廢棄。(二)上開廢棄部分，甲○○在第一審之
    訴駁回。暨答辯聲明：甲○○之上訴駁回。
四、甲○○主張其自七十七年八月一日起受僱於輔仁大學擔任化
    學系藥庫管理工作，於八十九年四月六日經台大醫院診斷證
    實罹患乳癌須住院開刀，同年八月間輔仁大學未獲甲○○同
    意，將甲○○調為女生宿舍管理員，同年八月二十二日上訴
    人因病無法到校上班，在無法找到宿舍主管柯慧蘭修女之情
    形下，連續檢附診斷證明書以存證信函向輔仁大學請事假及
    延長病假之事實，業據提出簽呈、存證信函（含假單及診斷
    證明書）共三份、病歷節本、醫療費用收據等件為證。輔仁
    大學就其收受甲○○請假存證信函之事實並不爭執，惟以前
    開情詞置辯。是以本件兩造爭執要點即在於：兩造間之僱傭
    關係有無勞動基準法（下稱勞基法）之適用？甲○○是否已
    合法請假？輔仁大學終止兩造間僱傭關係，是否合法有效？
    甲○○是否得請求九十年一月起至二審言詞辯論止之薪資？
    甲○○罹患乳癌是否屬職業傷害？輔仁大學應否負侵權行為
    或債務不履行之責任？茲析述如下。
五、兩造間之僱傭關係有無勞基法之適用？
  (一)按勞動基準法（以下簡稱勞基法）第三條第三項規定：「本
    法適用於一切勞雇關係。但因經營型態、管理制度及工作特
    性等因素適用本法確有窒礙難行者，並經中央主管機關指定
    公告之行業或工作者，不適用之。」基於此一規定，行政院
    勞工委員會乃於民國八十七年十二月三十一日，以台勞動
    一字第059605號函公告不適用勞動基準法之各業工作者，並
    指定「私立之各級學校之教師、職員」不適用勞基法（見原
    審卷第八七頁）。甲○○於被解聘前既為輔仁大學之專任職
    員，輔仁大學又為私立之大學，依主管機關之公告，自不適
    用勞基法。
  (二)次按勞基法第三條第三項既已明文授權中央主管機關指定公
    告不適用勞基法之行業及工作者，則行政院勞工委員會據此
    所頒佈之函令，自屬勞基法之補充規定，具有補充法律之效
    力。甲○○主張「勞基法施行至今已逾二十年，所規定之事
    項，不僅早已深植人心，且可謂已獲得全民共識，事實上亦
    幾已通行全國，因此其有利於受雇人之相關規定，應可認係
    民法第四百八十八條第二項所謂之『有利於受雇人之習慣』
    ，自應予以援用或類推適用」云云。惟所謂「習慣」，應係
    指客觀上於同類案件中具有「反覆慣行」之事實者，方屬之
    。就本案言之，目前各級私立學校從無將勞基法除斥期間之
    規定作為習慣而適用之情形，輔仁大學僅空言主張，並未舉
    證以實其說，自無可採。次按，所謂「類推適用」，係於法
    律未設明文規定，致生「法律漏洞」時，基於平等原則及正
    義之要求，乃比附援引該法律規定於相類似之案型中。其前
    提係「法律未設明文」時，方有類推適用之可能。而本件兩
    造間之僱傭關係，既已經勞委會明令排除勞基法之適用，自
    非屬「法律漏洞」，應無類推適用勞基法相關規定之餘地。
  (三)甲○○又援引內政部七十三年十月二日臺內勞字第二五六八
    九六號函釋，主張「私立學校之職員雖非適用勞基法之行業
    ，亦應依前開法理逕予援用或類推適用」云云。惟按，「民
    事，法律所未規定者，依習慣；無習慣者，依法理」，民法
    第一條定有明文。是法理之適用，自應以法律未明文規定，
    且無習慣可資依循時，方得作為裁判之依據；如法律已有明
    文規定，自無適用法理之餘地。如前所述，勞委會依據勞基
    法之授權所發布之命令，具有補充勞基法之效力，其既已明
    令私立學校職員不適用勞基法，則本件應無援引法理以為裁
    判之必要。其次，輔仁大學所援引之上開內政部函釋，係在
    闡釋「工廠法之工作契約無須以書面訂立，而可以口頭訂立
    。如口頭契約未定期間即當然適用工廠法第二十七條之規定
    」，其內容係針對礦場工人之僱傭契約，與本件訴訟無涉，
    自無比附援引之餘地。
  (四)承上所述，私立學校之教職員工並無勞基法之適用或類推適
    用。本件甲○○既屬私立大學之職員，自無勞基法之適用，
    而應適用民法僱傭契約一節及甲○○學校職員服務規則之相
    關規定。甲○○主張輔仁大學既早已知悉甲○○未於八十九
    年八月二十二日至同年月二十八日到校上班之情事，遲至九
    十年一月十六日始執前開事由發函終止系爭僱傭契約，顯罹
    勞基法第十二條第二項所規定三十日除斥期間，而不合法云
    云，並無可採。
六、甲○○是否已合法請假？
  (一)依輔仁大學職員服務規則第十七條規定：「本校職員應依規
    定時間到校辦公，並於上下班時間親自簽到、簽退，凡未依
    差假規定請假，又無簽到、簽退紀錄者，均以曠職論。全學
    年曠職達七日（含）以上者，即予以解聘。」之規定（見原
    審卷第一二九頁），如甲○○曠職達（含）七日以上，則輔
    仁大學即得予以解聘。
  (二)次按輔仁大學職員服務規則第二十四條規定：「本校職員請
    假依下列之規定：．．．二、病假：因患傷病必須治療或修
    養者，得請病假。連續七天以上者須檢附醫院證明，每學年
    累計以二十八天為限，逾期得以剩餘之事假遞補。患重病而
    超過以上期限者，須報請校長特准延長。．．．」第二十五
    條第一項規定：「請假或休假人員，須以親筆填具請假或休
    假單。．．．向所屬各單位提出，．．．一次請假四天以上
    者單位主管轉報一級主管核准。遇有疾病或緊急事故得由其
    同事或家屬親友，代辦請假手續。」第二十八條規定：「請
    假人員職務職務，得託由同事代理，．．．前項在假人員，
    應將經辦事項明白交予代理人。」（見原審卷第一三○、一
    三一頁）甲○○既為輔仁大學之受僱人，於因患病必須請病
    假治療或修養時，自有遵守上開輔仁大學職員服務規則所定
    之請假規定，辦理請假手續並將其經辦職務委託同事代理，
    以免影響校務之進行。
  (三)查本件甲○○自民國八十九年八月二十二日起，即未到輔仁
    大學上班，其雖於八十九年八月二十二日、九月二日、九月
    二十七日分別以存證信函檢附請假單方式向學校請假七天、
    二十天、十五．五天、五．五天，有存證信函、請假單、掛
    號郵件收件回執在卷可稽（見原審調字卷第二一至二七頁、
    本院卷第一七七至一八○頁，輔仁大學係於八十九年八月二
    十四日、九月二日、九月二十八日收受該存證信函），姑不
    論以存證信函方式請假是否符合規定，其三次請假每次均在
    四天以上，依前述服務規則第二十五條規定，應由單位主管
    轉報一級主管核准，然甲○○於寄出存證信函後，對於其請
    假是否經一級主管核准不予聞問，亦未依規定將經辦事項明
    白交予代理人，已影響輔仁大學大學校務之進行。況且甲○
    ○第三次存證信函所附之請假單僅請假至八十九年十一月七
    日，其後即未再予請假，亦未到輔仁大學上班，故縱認甲○
    ○上述三次請假均合法，甲○○自八十九年十一月八日起，
    依前述輔仁大學職員服務規則第二十九條「未辦請假或休假
    手續而擅離職守，或假期已滿仍未銷假，或請假有虛偽情事
    者，均以曠職論，其情節嚴重者，並得予解聘」之規定，亦
    應以曠職論。依此計算，截至八十九年十一月三十一日止，
    甲○○連續曠職之日數已達七日以上，則輔仁大學本得加以
    解聘。
  (四)甲○○雖主張「其曾以存證信函方式向學校請假並請校方特
    准延長病假」云云。惟查，前揭職員服務規則，並無得逕以
    存證信函方式請假之規定。次查，甲○○如須請假，亦應將
    其經辦職務委託同事代理，以免影響校務之進行。惟甲○○
    卻從未委託同事代理其職務，實屬擅離職守。再查，甲○○
    於三次存證信函所附醫院診斷證明書，均為台大醫院於八十
    九年四月六日所開具，其醫師囑言一欄中僅記載：「需住院
    開刀」，並未記載其他事項，故單憑該四個月前所開立之診
    斷證明書尚難以證明其於八十九年八月二十二日起至同年十
    一月七日止有須長期請假住院療養之情事，更無從證明其自
    同年十一月八日起有再延長病假之必要。
  (五)末查，依前述職員服務規則第二十四條第一款及第二款之規
    定，請事假每學期累計以七日為限，請病假每學年累計以二
    十八天為限，縱認甲○○得以存證信函方式請假，惟甲○○
    三次之請假日數累計亦已超過該條所定日數，無多餘之事假
    病假可請，而甲○○於第三份存證信函所檢附之請假登記表
    上所記載請假時間，係截至民國八十九年十一月七日止，上
    訴人從未就八十九年十一月八日以後之部分請求准假，且該
    請假單並未依照「輔仁大學職員服務規則」之規定，經單位
    主管轉報單位一級主管核准，甲○○請求延長病假之部分亦
    未依前述職員服務規則第第二十五條第一項規定報請校長特
    准延長，則縱認甲○○上述三次以存證信函請假均合法，上
    訴人自八十九年十一月八日以後未至學校上班，亦應以曠職
    論，並構成解聘事由。
  (六)另甲○○主張「其乳房腫瘤疼痛加劇，無法到校上班，而因
    宿舍主管柯慧蘭修女前往校外參加天主教之避靜活動，在遍
    尋不著主管之情況下，不得已乃以存證信函之方式請假」云
    云。惟查，前揭職員服務規則第二十五條後段明訂：「遇有
    疾病或緊急事故，得由其同事或家屬親友，代辦請假手續。
    」是輔仁大學如因病無法到校請假，自可委由同事或家屬親
    友代為請假，或以電話聯繫學校人事單位，詎輔仁大學故意
    捨此合理程序不為，卻逕以存證信函之方式請假，顯係故意
    違反學校規定。次查，輔仁大學一再陳稱：「其身罹重病，
    故無法親自到校辦理請假手續」云云，惟其卻又自承：「曾
    經多次前往郵局寄發請假之存證信函」等語，甲○○既能多
    次親自前往郵局繕寫及寄發信函，何以無法親自到校辦理請
    假手續或以電話聯繫校方？足見甲○○所言，難以採信。
七、輔仁大學終止兩造間僱傭關係，是否合法有效？
  (一)按「僱傭未定期限，亦不能依勞務之性質或目的定其期限者
    ，各當事人得隨時終止契約。但有利於受僱人之習慣者，從
    其習慣」民法第四百八十八條第二項定有明文。本件兩造間
    之僱傭契約既不適用勞基法，又未定有期限，自應依民法上
    開規定，輔仁大學得隨時不附理由終止僱傭契約。
  (二)甲○○自八十九年八月二十二日起，即未曾到校上班，且未
    依職員服務規則之規定辦理請假，實已構成連續曠職七日以
    上之解聘事由，是輔仁大學自得加以解聘。該案於八十九年
    九月三十日經輔仁大學學校八十九學年度第一次人事評議委
    員會討論，經委員會決議推派代表，會同當地鄰里長親自前
    往甲○○之住處協商，卻仍無法與其取得聯繫。被上訴人為
    維護學校之人事制度，於八十九年十二月三十日經輔仁大學
    八十九學年度第二次人事評議委員會討論後，決議加以解聘
    ，並以八十九年九月一日為解聘生效日，有會議記錄在卷可
    稽（見本院審卷第九四至九五頁），證人即輔仁大學人事室
    職員林文閱、技士陳士龍亦均證稱曾一起至甲○○住所拜訪
    無人應門等語（見本院卷第二二四、二四八頁），故輔仁大
    學人事評議委員會決議解聘甲○○，於法並無不合。
  (三)綜上所述，甲○○自八十九年八月二十二日起，截至八月三
    十一日止，並未依學校職員服務規則所訂程序辦理請假事宜
    ，即已連續曠職七日以上，退而言之，縱認甲○○前述三次
    以存證信函方式請假均合法，但甲○○自八十九年十一月八
    日起，即無以任何形式請假，曠職狀態迄今一直在持續中，
    是以，輔仁大學依民法第四百八十八條第二項及輔仁大學職
    員服務規則第十七條、第二十九條之規定加以解聘，自屬合
    法。
  (四)再查，甲○○於原審另案起訴狀中已明確自認，輔仁大學所
    屬人事室主任曾於九十年一月口頭告知甲○○已遭解聘（見
    原審九十二年重勞調字第十號卷第六頁，即本院卷第一三五
    頁，甲○○之健保於九十年一月退保，有投保單位保險對象
    異動暨減免清冊可稽，見本院卷第一○八頁），按「當事人
    主張之事實，經他造於準備狀內或言詞辯論時自認者，無庸
    舉證」民事訴訟法第二百七十九條第一項定有明文，又「對
    話人為意思表示者，其意思表示，以相對人了解時發生效力
    」，民法第九十四條亦有明文，是輔仁大學終止兩造間僱傭
    關係之意思表示，業已合法達到甲○○，並為甲○○所了解
    ，是輔仁大學之終止顯已合法有效。
八、甲○○是否得請求九十年一月起至二審言詞辯論止之薪資？
  (一)按「僱用人受領勞務遲延者，受僱人無補服勞務之義務，仍
    得請求報酬。」，民法第四百八十七條定有明文。足見需僱
    用人受領勞務遲延，受僱人方能不補服勞務，而請求報酬。
    經查兩造間之僱傭契約業已合法終止，有如前述，輔仁大學
    於終止後自無須給付任何薪資予輔仁大學。至於輔仁大學終
    止之意思表示生效前，甲○○仍處於連續曠職狀態中，既未
    為輔仁大學服勞務，亦無提出勞務之意思，輔仁大學既未受
    領勞務遲延，甲○○依法自無報酬請求權。
  (二)查甲○○自民國八十九年八月二十二日起，即未曾到校上班
    ，直至民國九十年五月七日，始以存證信函之方式向輔仁大
    學表示願意回學校繼續工作。由此可見，甲○○自八十九年
    八月二十二日起，即未曾為輔仁大學服勞務，其間亦無提出
    勞務給付之意思，輔仁大學顯無受領勞務遲延，甲○○依法
    自無薪資請求權。
  (三)雖輔仁大學曾於民國九十年五月七日，以存證信函向甲○○
    表示願意回學校繼續工作。惟如前所述，兩造間之僱傭關係
    至遲業已於九十年一月間合法終止，輔仁大學並無受領勞務
    之義務，自亦無須給付任何薪資予甲○○。
九、甲○○罹患乳癌是否屬職業傷害？輔仁大學應否負侵權行為
    或債務不履行之責任？
  (一)按因侵權行為所生之損害賠償請求權，自請求權人知有損害
    及賠償義務人時起，二年間不行使而消滅。自有侵權行為時
    起，逾十年者亦同，民法第一百九十七條第一項定有明文。
  (二)關於甲○○主張，甲○○於七十七年十月任職期間，因被上
    訴人於工作職場未設置安全斷電按鈕，致甲○○於工作時手
    套遭裸露電纜線之細鐵絲勾住時，無法按到電源鈕，而受有
    右前手臂巨大開放性尺骨、橈骨骨斷，雖經二次手術，右手
    臂疤痕仍清可見，且因此長期酸痛，本於侵權行為法律關係
    ，請求輔仁大學賠償醫療費用一百九十三萬八千八百十六
    元。消除疤痕之醫療費及精神賠償共一百十萬元。合計三
    百零三萬八千八百十六元部分：經查，此部分甲○○主張之
    侵權行為損害發生時點既為七十七年十月，迄甲○○提起
    本件訴訟之日（即九十二年十月二日），顯逾十年。是輔仁
    大學抗辯此部分損害賠償請求權已經消滅，甲○○不得再為
    請求，應屬有據。
  (三)關於甲○○主張，甲○○於八十九年四月六日經醫院診斷罹
    乳癌之事實，輔仁大學早已知悉，卻不給予適當調職之機會
    ，使甲○○必須曝露於通風設備不良且迷漫濃厚化學氣味之
    藥品室繼續工作，以致加重及延誤病情。況於接掌化學系工
    作之初，輔仁大學並未告知有此化學傷害，導致甲○○身罹
    乳癌，反觀甲○○家族中並無人有罹患乳癌之病史，此傷害
    實屬職業傷害，輔仁大學應就此職業災害所生損害，本於侵
    權行為法律關係，負完全賠償責任（包含門診追蹤治療約十
    五萬元；正子掃描十萬元；嘔吐劑二萬二千三百五十六元；
    腫瘤住院治療費及伙食、看護費共十萬元；預估將來十五年
    門診追蹤一百五十萬元；及精神損害賠償五十萬元；公保殘
    障補助三十七萬四千三百二十元；預估將來十五年另一側乳
    房治療費用共三十七萬二千元，合計三百十一萬八千六百七
    十六元）等情。經查，甲○○既主張於八十九年四月六日即
    得悉罹患乳癌之事實，且其於同年八月二十二日起即未再至
    輔仁大學工作。是縱以八十九年八月二十一日為侵權行為之
    末日，至甲○○提起本件訴訟時，亦已罹二年消滅時效。是
    輔仁大學抗辯此部分已罹二年消滅時效，甲○○不得再為請
    求，亦屬有據。
  (四)另甲○○主張：輔仁大學所屬化學系藥庫係工廠法所規定之
    發動機器之工廠，故應適用工廠法之規定，比照勞工保險條
    例有關規定，給予補助費或撫卹費，依工廠法第四十五條及
    民法債務不履行之規定請求輔仁大學二百四十三萬八千八百
    十六元云云。惟查，輔仁大學學校之化學系藥庫，僅係為教
    學及研究之需要，供作化學藥品及相關器材存放之用，並未
    雇用工人以發動機器從事製造、加工、修理或解體等作業，
    自非工廠法所稱之「工廠」；且甲○○所從事者，乃藥庫管
    理之職務，亦非屬工廠法所稱之「工人」，是本件自無上開
    工廠法規定之適用。次查，甲○○屬於輔仁大學學校編制內
    專任職員，依法應加入「私立學校教職員保險」，僅適用甲
    ○○學校「教職員工退休撫卹資遣辦法」，並無勞工保險條
    例相關規定之適用，是甲○○此部分請求，顯屬於法無據。
    復查，甲○○並未舉證輔仁大學有何具體之故意或過失行為
    ，僅空言指責輔仁大學未盡保
  (五)又甲○○主張：輔仁大學未提供安全之工作環境，亦未為必
    要之預防及保護設施、設備，致甲○○不得不長期暴露於致
    癌環境中，遂於八十九年四月六日罹患乳癌。而輔仁大學獲
    悉後，不僅不准甲○○請假就診，且拒絕給予適當之調職，
    以致延誤就醫，自應依法負擔債務不履行之損害賠償，合計
    二百十一萬八千六百七十六元」云云。惟查，甲○○所罹患
    之乳癌，原因非常複雜，甲○○並未舉證證明與其所從事之
    化學藥庫管理工作間，有相當因果關係存在，亦未舉證輔仁
    大學對甲○○所罹乳癌，有任何故意或過失之行為，實無任
    何債務不履行之情事可言，是其請求，於法無據。此外，關
    於甲○○請求「公保殘障補助」三十七萬四千三百二十元部
    分，因輔仁大學並非公保之「保險人」，自不負給付保險金
    之義務。
十、綜上所述，甲○○主張輔仁大學片面終止兩造間僱傭關係，
    終止自不生效力，請求確認兩造間之僱傭契約存在，並本於
    僱傭契約關係請求輔仁大學給付自九十年一月起至九十三年
    六月，並擴張至二審言詞辯論止，按月以四萬六千七百九十
    元計算之薪資，均無理由，應予駁回。甲○○另本於侵權行
    為法律關係，及追加依工廠法第四十五條及債務不履行之法
    律關係，請求輔仁大學賠償（包含右手臂受傷及乳癌）共四
    百五十五萬七千四百九十二元暨自九十三年三月十二日起至
    清償日止按年息百分之五計算之利息，均因罹於時效及上訴
    人未舉證而無理由，應予駁回。原審為甲○○敗訴之判決，
    並無不合。甲○○上訴意旨指摘原判決不當，求予廢棄改判
    ，為無理由，應予駁回。至於上開確認兩造間之僱傭契約存
    在及給付薪資部分不應准許部分，原審確認兩造間之僱傭契
    約存在及判命輔仁大學給付，自有未洽。輔仁大學上訴意旨
    指摘原判決此部分不當，求予廢棄改判，為有理由，自應由
    本院予以廢棄改判，如主文第二項所示。
十一、本件事證已臻明確，兩造其餘之攻擊防禦方法及所提之證
    據，經審酌後認均無礙判決之結果，爰不予一一論述，附此
    敘明。
十二、據上論結，本件私立輔仁大學之上訴為有理由，甲○○之
    上訴及追加之訴均為無理由，爰判決如主文。
中　　華　　民　　國　　94　　年　　5 　　月　　18　　日
                  勞工法庭審判長法　官  張宗權
                                法  官  陳永昌
  　　　　　　　      　　　　　法　官  蕭艿菁
正本係照原本作成。
如不服本判決，應於收受送達後20日內向本院提出上訴書狀，其
未表明上訴理由者，應於提出上訴後20日內向本院補提理由書狀
（均須按他造當事人之人數附繕本）上訴時應提出委任律師或具
有律師資格之人之委任狀；委任有律師資格者，另應附具律師資
格證書及釋明委任人與受任人有民事訴訟法第466條之一第一項
但書或第二項（詳附註）所定關係之釋明文書影本。
中　　華　　民　　國　　94　　年　　5 　　月　　18　　日
　　　　　　　　　　　　　　　　書記官  尤峰惠
附註：民事訴訟法第四百六十六條之一（第一項、第二項）：
對於第二審判決上訴，上訴人應委任律師為訴訟代理人。但上訴
人或其他法定代理人具有律師資格者，不在此限。
上訴人之配偶、三親等內之血親、二親等內之姻親，或上訴人為
法人、中央或地方機關時，其所屬專任人員具有律師資格並經法
院認為適當者，亦得為第三審訴訟代理人。
